【裁判字號】    89,台上,4871
【裁判日期】    890817
【裁判案由】    違反槍砲彈藥刀械管制條例
【裁判全文】
最高法院刑事判決                              八十九年度台上字第四八七一號
    上  訴  人  甲○○
右上訴人因違反槍砲彈藥刀械管制條例案件，不服台灣高等法院高雄分院中華民國八
十九年六月一日第二審判決（八十九年度上訴字第五十五號，起訴案號：台灣屏東地
方法院檢察署八十七年度偵字第七八二一號），提起上訴，本院判決如左：
    主  文
上訴駁回。
    理  由
按刑事訴訟法第三百七十七條規定，上訴於第三審法院，非以判決違背法令為理由，
不得為之。是提起第三審上訴，應以原判決違背法令為理由，係屬法定要件。如果上
訴理由狀並未依據卷內訴訟資料，具體指摘原判決不適用何種法則或如何適用不當，
或所指摘原判決違法情事，顯與法律規定得為第三審上訴理由之違法情形，不相適合
時，均應認其上訴為違背法律上之程式，予以駁回。本件上訴人甲○○上訴意旨略稱
：人民身體之自由應予保障，憲法第八條定有明文。惟國家刑罰權之實現，對於特定
事項而以特別刑法規定特別之罪刑所為之規範，其內容須符合憲法第二十三條所定比
例原則要件，即須符合目的正當性、手段必要性、限制妥當性。而本諸法治國家保障
人權之原則及刑法之保護作用，其法律規定之內容，應受比例原則之規範，使刑罰之
宣告，與行為人所為行為之嚴重性，行為人所表現之危險性，及對於行為人未來之期
待性相當。修正後槍砲彈藥刀械管制條例第七條第一項之規定，不問行為人所製造者
係殺傷力強大且具社會危險性之槍、彈，抑或殺傷力有限之爆裂物，其法定本刑一律
為死刑、無期徒刑或七年以上有期徒刑；且製造殺傷力有限之爆裂物之刑度更重於殺
傷力大之鋼筆槍、瓦斯槍、麻醉槍、獵槍或空氣槍。該條之規定顯不合憲法第二十三
條所定之比例原則。上訴人本件所犯情節非重，且參酌台灣高等法院高雄分院八十五
年度上訴字第一九三八號刑事判決，該案被告同屬製造土製爆裂物，僅依製造彈藥罪
判處有期徒刑五月，原判決卻判處上訴人有期徒刑三年八月，僅因槍砲彈藥刀械管制
條例之修正，造成修正前後相同之犯行所宣告之刑度差異甚鉅，顯有違比例原則，實
有聲請大法官加以釋憲之必要，而上訴人於原審之辯護人亦具狀請求釋憲。乃原審對
此未加斟酌，亦未於理由中說明，有判決不載理由之違法。原判決有違背法令之處，
請予鑒核或聲請釋憲等語。
惟查原判決認定上訴人有如原判決事實欄所記載未經許可製造爆裂物（累犯）犯行。
係以前開犯行，業據上訴人於原審坦承不諱，核與證人即承辦警員蔡信義於原審證述
情節相符，復有爆裂物相片一張在卷可稽。上訴人前開先後為警查獲之二枚爆裂物經
送內政部警政署刑事警察局鑑驗結果，其中一枚（編號○一）爆裂物係以長十四公分
、直徑五公分之市售蠻牛維他命Ｂ飲料玻璃瓶為容器，外露以長十一公分之爆竹芯，
經以水砲擊解，發生爆炸，內部填充物（塑膠袋及衛生紙）散落，玻璃碎片四射，認
具殺傷力。另一枚（編號○二）爆裂物送驗時，玻璃瓶已斷裂，經拆解檢視其結構，
除內部未填塞塑膠袋外，其餘均與編號○一爆裂物相同，認具殺傷力，有該局八十七
年十二月三十日刑偵五字第一○一三三七號爆炸（裂）物鑑驗處理通知書一紙附卷可
稽。又上訴人嗣後另經警查獲之爆裂物一枚，經送請內政部警政署刑事警察局鑑驗結
果，該爆裂物係以直徑五‧五公分及長十五公分之圓柱厚紙筒為容器，外裹透明膠帶
，並以白色膠帶纏繞固定，再以矽膠封口，外露二‧五公分爆竹芯，利用點火引爆，
經以水砲擊解，現場蒐得黑色火藥、鐵釘及鉛塊等物，結構完整，認具有殺傷力，亦
有該局八十八年一月二十日刑偵五字第八七○六號爆炸（裂）物鑑驗處理通知書一紙
附卷可按。又上開三枚爆裂物裝填火藥，可於爆炸時對附近之人體產生破片危害，傷
害程度之輕重取決於火藥量之多寡，亦有中央警察大學八十九年五月五日（八九）校
科字第八九一六○號鑑定書可憑。因認上訴人有未經許可，製造爆裂物（累犯）犯行
，經依刑法第五十九條之規定酌量減輕其刑後，在法定刑內量處其刑，業已說明其所
憑之證據及其認定之理由甚詳。從形式上觀察，並無違背法令之情形。上訴意旨所指
另案即台灣高等法院高雄分院八十五年度上訴字第一九三八號刑事判決（原審卷第三
十四頁至第三十九頁），該案被告之犯罪時間、情節、前科資料、犯後態度等，與上
訴人所犯本件情節均不相同，自不容執以指摘原判決有何不當之處。又八十六年十一
月二十四日修正公布之槍砲彈藥刀械管制條例第七條之修正說明謂基於爆裂物殺傷力
及破壞力極大，且不法之徒將其作為犯罪使用與日遽增，為有效遏止危害，爰改列於
本條予以加重處罰，以確保社會治安。原審法院於行使本件審判職權時，就適用憲法
及本條例並未發生疑義或爭議，而未聲請解釋，並無不合，亦不得漫謂其未聲請解釋
而逕行審判為違法。上訴意旨依憑己見，任意指摘原判決有理由不備之違法云云，與
法律規定得為第三審上訴理由之違法情形不相適合，是本件上訴違背法律上之程式，
應予駁回。又本院既從程序上為上訴駁回之判決，上訴人所請聲請釋憲云云，即無從
斟酌，附此敘明。
據上論結，應依刑事訴訟法第三百九十五條前段，判決如主文。
中      華      民      國    八十九    年      八      月     十七     日
                              最高法院刑事第五庭
                                  審判長法官  董  明  霈
                                        法官  丁  錦  清
                                        法官  林  茂  雄
                                        法官  王  居  財
                                        法官  張  祺  祥
      右正本證明與原本無異
                                              書  記  官
中      華      民      國    八十九    年      八      月    二十五    日


司法院資訊處製作；財團法人民間司法改革基金會備份。
